【裁判字號】    89,台上,6524
【裁判日期】    891026
【裁判案由】    違反森林法
【裁判全文】
最高法院刑事判決                              八十九年度台上字第六五二四號
    上  訴  人  甲○○
右上訴人因違反森林法案件，不服台灣高等法院中華民國八十七年七月二十一日第二
審判決（八十六年度上訴字第六三一七號，起訴案號：台灣桃園地方法院檢察署八十
五年度偵字第八四一七號），提起上訴，本院判決如左：
    主  文
原判決撤銷，發回台灣高等法院。
    理  由
本件原判決認定上訴人甲○○，於民國八十四年十一月間，在坐落桃園縣復興鄉○○
○段八十六地號之台灣省所有，由台灣省政府農林廳林務局所管理之林地同時為山坡
地保育區，未經核准，於森林地、山坡地內，自興建面積約○‧○一一七公頃之鐵
皮造平房，即如原判決附件所示之Ｅ、Ｆ、Ｇ、Ｈ、Ｎ、Ｐ、Ｑ、Ｒ、Ｅ連接線圍成
部分，出租予他人供販售水果、蔬菜、茶葉之用等情。因而撤銷第一審之科刑判決，
改判依想像競合犯（森林法第五十一條第一項、修正前山坡地保育利用條例第三十四
條第一項）從一重仍論處上訴人於他人森林內，自設置工作物罪刑（處有期徒刑八
月），固非無見。
惟查：(一)上訴人行為後森林法第五十一條第一項，業於八十七年五月二十七日修正公
布，將法定刑之併科部分，由得併科三萬元以下罰金提高為得併科新台幣六十萬元以
下罰金，依刑法第二條第一項但書比較新舊法結果，應以適用行為時法有利於上訴人
。原判決既認定上訴人於八十四年十一月間，在桃園縣復興鄉○○○段第八十六地號
公有之山坡地保育區之森林地、山坡地內自興建鐵皮造平房，則其犯罪時間，係在
八十七年五月二十七日以前，乃原判決對上訴人違反森林法部分，未依刑法第二條第
一項規定，為新舊法之比較適用，自有未合。(二)按犯森林法（七十四年十二月十三日
修正）第五十一條之罪者，其墾植物及工作物沒收之，同法條第四項固定有明文，然
依卷存訴訟資料，上訴人已將其工作物全部拆除完畢，有前台灣省政府農林廳林務局
新竹林區管理處大溪工作站八十七年七月二十日八十七溪政字第二七七七號函附卷可
稽（原審卷第七十八頁）。如果屬實，上訴人既已將其所興建鐵皮造平房，全部拆除
完畢，則該工作物已滅失而不存在，是否應宣告沒收，不無斟酌餘地，乃原審未及審
酌，仍予宣告沒收，併有可議。上訴意旨指摘原判決為違背法令，尚非全無理由，應
認有撤銷發回更審之原因。
據上論結，應依刑事訴訟法第三百九十七條、第四百零一條，判決如主文。
中      華      民      國    八十九    年      十      月    二十六    日
                              最高法院刑事第十二庭
                                  審判長法官  林  增  福
                                        法官  劉  敬  一
                                        法官  楊  商  江
                                        法官  邵  燕  玲
                                        法官  郭  毓  洲
      右正本證明與原本無異
                                              書  記  官
中      華      民      國    八十九    年     十一     月      一      日


司法院資訊處製作；財團法人民間司法改革基金會備份。
